【裁判字號】    94,上易,156
【裁判日期】    950308
【裁判案由】    第三人異議之訴
【裁判全文】
臺灣高等法院高雄分院民事判決         94年度上易字第156號
上  訴  人  丁○○
                        1工1444號
訴訟代理人  盧俊誠律師
複  代理人  陳妙泉律師
被  上訴人  中國農民銀行股份有限公司
法定代理人  乙○○
訴訟代理人  甲○○
訴訟代理人  丙○○
上列當事人間因第三人異議之訴事件，上訴人對於中華民國94年
6 月8 日臺灣屏東地方法院94年度訴字第9 號第一審判決提起上
訴，本院於95年2月22日辯論終結，判決如下：
    主  文
上訴駁回。
第二審訴訟費用由上訴人負擔。
    事實及理由
一、上訴人起訴主張：坐落屏東縣萬丹鄉○○段2366地號土地，
    係伊與陳美惠向訴外人陳建男先後承租，並於該地上出資興
    建如所圖所示A 、B 、C 、D 、E 、F 、G 部分建物，並修
    復原係訴外人郭進興所建之I 部分，而因原始取得所有權，
    面積分別為29.9平方公尺、131.3 平方公尺、27.52 平方公
    尺、502.06平方公尺、11.44 平方公尺、5.75平方公尺、88
     .5 平方公尺、340.34平方公尺，A 部分為鐵皮涼棚，B 部
    分為鐵架涼棚蓋鐵皮，C 部分為住宅工寮，D 部分為鐵架涼
    棚蓋石棉瓦，E 部分為住宅工寮，F 部分為浴測，G 部分為
    鐵皮涼棚木樑，I 部分為鐵架涼棚蓋石棉瓦樑， (H 部分飼
    料桶面積3.14平方公尺，兩造就此不爭執為郭進興所建）。
    被上訴人竟以郭進興為債務人聲請原審法院以93年度執字第
    13437 號強制執行事件，將前揭土地連同地上未保存登記建
    物強制執行，就上訴人所有前揭B 、C 、D 、E 、F 、I 建
    物併為查封，並將列為拍賣公告附表建物之一部分拍賣，為
    此依強制執行法第15條規定，提起第三人異議訴訟。並聲明
    求為判決：(一)確認屏東縣萬丹鄉○○段2366地號土地上，如
    附圖編號B 、C 、D 、E 、F 、I （下稱系爭建物及I 部分
    ）所示之未保存登記建物為上訴人所有。(二)屏東地方法院93
    年度執字第13437 號清償債務強制執行事件就前項建物之強
    制執行程序應予撤銷。
二、被上訴人則以：系爭A 、B 、C 、D 、E 、F 、G 部分建物
    係與上開I 部分建物合併使用，沒有獨立的門牌，亦無獨立
    之進出通路，係共同使用同一鐵門為出入口，以之與道路相
    通，顯見系爭建物係為債務人郭進興所有之原有I 部分建物
    之增建建物或附屬建物而已，其使用上既與原有I 部分建物
    成為一體，其所有權應歸於為債務人所有。且上訴人並未就
    其擁有系爭建物及I 部分建物所有權，提出相當證據以實其
    說，其提起本件訴訟並無理由等語，資為抗辯。
三、原審為上訴人敗訴之判決，上訴人不服，提起上訴，請求(一)
    原判決廢棄。(二)確認坐落屏東縣萬丹鄉○○段2366地號土地
    上，如附圖編號B 、C 、D 、E 、F 、I 所示之未保存登記
    建物為上訴人所有。(三)屏東地方法院93年度執字第13437 號
    清償債務強制執行事件，就前項建物之強制執行程序應予撤
    銷。被上訴人則請求駁回上訴。
四、兩造不爭執之事項：(一)附圖編號I 部分之建物為郭進興所建
    ，之後一部分屋頂及地面毀損由上訴人修建。(二)系爭建物與
    原建物即附圖所示I 部分建物相結合，且須利用上開同一之
    門戶進出，而無獨立之進出通路。
五、本院判斷：
  (一)上訴人主張附圖I 部分建物雖係郭進興原始興建，惟因嗣後
    有一部分毀壞，由上訴人修復破損之屋頂及地面而取得所有
    權等語。然按動產與他人之不動產相結合，已成為不動產之
    重要成分，即非經毀損或變更其物之性質，不能分離，且以
    非暫時性為必要，依民法第801 條規定，即因附合而由不動
    產所有人取得動產所有權。附圖編號I 部分建物為郭進興所
    原始興建，嗣後因部分屋頂及地面毀損由上訴人修建，為兩
    造所不爭執，因修補房屋所為之添附或加工，依前揭規定均
    因附合而由原不動產所有人取得所有權，亦即由郭進興取得
    所有權，上訴人主張曾就該附圖編號I 部分建物加以修復，
    即得取得所有權，自無可採，且亦無需就該修復所需資金來
    源及何人支付為審酌之必要。
  (二)按關於房屋增、擴建部分，倘與原建物使用共同壁，或加建
    在原建物之上，仍須利用原建物之門戶進出，而無獨立之進
    出通路，各該增、擴建部分，已與原建物附合而成為一整體
    ，即成為原建物之重要成分，依前開民法第801 條規定，即
    應由原建物之所有權人取得各該增建部分之所有權。系爭建
    物與如附圖所示I 部分之建物均係作為飼養豬隻之用，一般
    出入均係由如附圖所示西側部分出入，東側部分則有矮牆圍
    繞，並無其他門戶出入乙節，為兩造所不爭執。亦即依系爭
    建物現場狀況，系爭建物與原建物即如附圖所示I 部分建物
    相結合，且須利用上開同一之門戶進出，而無獨立之進出通
    路，亦無經濟上使用之獨立目的，應僅係原建物之重要成分
    而已，則依前揭說明，系爭建物已因附合而成為上開I 部分
    建物之所有權人所有，而如附圖所示I 部分建物原為訴外人
    郭進興所有，已如前述，故系爭建物之所有權亦應由郭進興
    取得。上訴人雖提出臺灣省農林廳82年12月9 日82農畜字第
    12198 號函（本院卷第9 、10頁），並據而主張系爭建物為
    其所興建。惟該函係台灣省政府農林廳就郭進興等人申請在
    非都市土地特定農業區農牧用地作畜牧設施牛舍使用案之同
    意而已，該行政上同意設置之舉措，並不涉及建物所有權之
    認定及歸屬。另上訴人主張系爭建物為其經營蝦場之收入所
    興建等語，依上開說明，系爭建物仍由郭進興取得所有權。
六、綜上所述，上訴人就系爭建物及I 部分建物並無所有權，並
    無足以排除強制執行之權利，上訴人訴請確認對系爭建物及
    I 部分建物有所有權，並求為命原法院93年度執字第13437
    號強制執行程序就系爭建物及I 部分建物之強制執行程序應
    予撤銷自屬無據。原審為上訴人敗訴之判決，核無違誤。上
    訴論旨求予廢棄為無理由，應予駁回。
據上論結：本件上訴為無理由，依民事訴訟法第449 條第1 項、
第78條，判決如主文。
中    華    民    國    95    年    3     月    8     日
                            民事第六庭
                                審判長法官   許明進
                                法      官   謝肅珍
                                法      官   張明振
以上正本證明與原本無異。
本判決不得上訴。
中    華    民    國    95    年    3     月    9     日
                                書  記  官   彭筱瑗
                                                   A


司法院資訊處製作；財團法人民間司法改革基金會備份。
